【裁判字號】    97,消債更,811
【裁判日期】    970910
【裁判案由】    更生事件
【裁判全文】
臺灣板橋地方法院民事裁定           97年度消債更字第811號
聲  請  人  甲○○
上列當事人因消費者債務清理事件聲請更生，本院裁定如下：
    主  文
聲請駁回。
聲請費用由聲請人負擔。
    理  由
一、按「聲請更生或清算不合程式或不備其他要件者，法院應以
    裁定駁回之，但其情形可以補正者，法院應定期間先命補正
    」，消費者債務清理條例（下稱債清條例）第8 條定有明文
    。再按債務人與金融機構協商成立者，不得聲請更生或清算
    ，但因不可歸責於己之事由，致履行顯有重大困難者，不在
    此限；本條例施行前，債務人依金融主管機關協調成立之中
    華民國銀行公會會員，辦理消費金融案件無擔保債務協商機
    制與金融機構成立之協商，準用前項之規定，債清條例第15
    1 條第5 項、第6 項分別定有明文。
二、聲請人向本院聲請更生略以：聲請人每月所得約新台幣（下
    同）4 萬8,000 元，協商條件每月清償2 萬元（分100 期0
    利率），惟聲請人除自己在外謀生外，又需與二哥共同負擔
    父親及大哥（先天性小兒麻痺）之生活費用（每月約1 萬1,
    000 元）苦撐數期後，不得已毀諾，而有消債條例第151 條
    5 項但書「因不可歸責於己之事由，致履行顯有重大困難者
    」之情形，應得聲請更生等語。
三、經查聲請人雖主張其每月僅有薪資所得約為4 萬8,000 元，
    協商條件卻要其每月清償2 萬元，另有個人及父親、大哥生
    活費要分擔，已不足支應日常生活費用等語，並提出戶謄本
    、財團法人金融聯合徵信中心信用報告冊、財產歸屬資料、
    各類所得清單等為證，惟聲請人所檢附之上開資料，經核其
    內容仍未齊備，有命補正之必要，故本院於97年7 月10日裁
    定命聲請人應於裁定送達後20日內予以補正，並特別就有關
    債清條例第151 條要件，命聲請人提出「曾經協商成立之證
    明書」暨「因不可歸責於己之事由，致履行顯有重大困難」
    之證明文件；暨「依法應受扶養人施永川、施昇背之詳細身
    分資料及該應受扶養人財產資料 (以佐其有受扶養之必要)
    。併就該扶養義務應分擔之人數暨聲請人實際支出之扶養金
    額及其證明文件等。查聲請人雖於97年8 月25日提出補正資
    料，然綜觀其補正之內容，就「曾經協商成立之證明書」暨
    「因不可歸責於己之事由，致履行顯有重大困難」一節，補
    稱：其每月收入約5 萬5,000 元，95年協商成立之書面，已
    遺失，最大債權銀行不同意補發，另每月2 萬元協商金額，
    均至銀行櫃台繳納，無留存單據，故無法提出；而受扶養義
    務人之資料因父親不願提供，故請法院依職權調取等語，並
    提出保險契約書、殘障手冊、租賃契約書、繳費通知書、電
    信費用帳單、水電費收據為佐。然：
  (一)經本院依職權向最大債權銀行美商花旗銀行股份有限公司（
    下稱花旗銀行）調取95年協議書及查詢履約狀況結果：聲請
    人係於95年5 月10日與花旗銀行達成協議，自95年6 月起，
    分80期0 利率，每月10日繳納1 萬9,366 元。聲請人乃履行
    至96年10月（共17期）後，始毀諾等情，有協議書及陳報狀
    各1份在卷可佐，先此敘明。
  (二)再依卷附聲請人96年度所得料清單所示，聲請人於96年度平
    均月收入為5 萬6,382 元，扣除協商應繳納金額1 萬9,366
    元後，尚餘3 萬7,016 元，縱再扣除聲請人所主張其應分擔
    父親與大哥生活費用，每月1 萬1,000 元，餘額尚超過主管
    機關所公布最低生活基本支出2 倍有餘，並無履行有重大困
    難之情存在。遑論，聲請人於毀諾後，尚有餘力於97年5 月
    13 日 向訴外人宏利人壽保險國際股份有限公司投保「投資
    型人壽保險」（金額310 萬元），有保險單及查詢單各一份
    附卷可查。即經本院調查之結果，認聲請人就所主張「因不
    可歸責於己之事由，致履行顯有重大困難」部分，難認已經
    合法補正，揆諸首開說明，應認聲請人本件之聲請不合法，
    應予駁回，爰裁定如主文。
四、至於所繳納郵務送達費3,060 元，則待本件更生聲請事件確
    定後，如尚有剩餘郵資餘額，再予檢還聲請人，附此敘明。
中    華    民    國    97    年    9     月    10    日
                  民事第一庭    法  官  黃信滿
上為正本係照原本作成
如不服本裁定，應於裁定送達後10日內，以書狀向本院提出抗告
，並繳納抗告費新臺幣1千元
中    華    民    國    97    年    9     月    10    日
                                書記官  林月蓉


司法院資訊處製作；財團法人民間司法改革基金會備份。
